最高法院刑事判決　　　　　　　　　 111年度台上字第2975號
上　訴　人　臺灣高等檢察署檢察官林宏松
上　訴　人
即　被　告　陳仕景
 
 
 
上列上訴人等因被告殺人案件，不服臺灣高等法院中華民國 111
年4 月13日第二審判決（110 年度上訴字第3739號，起訴案號：
臺灣桃園地方檢察署109 年度偵字第30493 號），提起上訴，本
院判決如下：
    主  文
上訴駁回。
    理  由
一、按刑事訴訟法第377 條規定，上訴於第三審法院，非以判決
    違背法令為理由，不得為之。是提起第三審上訴，應以原判
    決違背法令為理由，係屬法定要件。如果上訴理由書狀並未
    依據卷內訴訟資料，具體指摘原判決不適用何種法則或如何
    適用不當，或所指摘原判決違法情事，顯與法律規定得為第
    三審上訴理由之違法情形，不相適合時，均應認其上訴為不
    合法律上之程式，予以駁回。本件原判決認定上訴人即被告
    陳仕景（下稱被告）有其事實欄所載之殺人犯行，因而維持
    第一審論被告犯殺人罪，處有期徒刑15年，並諭知相關沒收
    之判決，駁回檢察官及被告在第二審之上訴。已詳細敘述所
    憑之證據及取捨、認定之理由。且就被告否認有殺人犯意，
    辯稱其育有1 女與其共同生活，不可能僅與被害人胡台鋼間
    些微衝突即生殺意，且其案發前已因飲酒致意識不清，至多
    只能認有傷害犯意或僅成立過失致人於死罪等語，其辯詞不
    可採之理由，予以指駁。所為論斷，俱有卷存證據資料可資
    覆按，從形式上觀察，並無採證認事違背經驗法則、論理法
    則，亦無量刑職權之行使有濫用，或其他違背法令之情形。
二、㈠、被告上訴意旨仍謂：其與被害人之前僅因喝酒發生衝突
    ，遭被害人攻擊，導致其頭部受傷，惟彼此間並無深仇大恨
    ，不足形成其殺人之動機；又證人林宇弘、曾志良雖證稱其
    懷有報仇之念頭，惟究欲以殺人或傷害等方式為之，原審亦
    未予究明；且未考慮其尚有女兒待其扶養，不可能為此而殺
    人，使女兒頓失生活依靠；再其於案發約3 小時後測得之酒
    精呼氣濃度仍高達0.43，益見其於行為時已因酒醉影響判斷
    能力，原審對此有利之證據，未予採納，又不說明理由。遽
    以其下手方式及被害人受傷程度、部位等節，即認具有殺人
    犯意，自嫌率斷，且有判決理由不備之違法等語。㈡、檢察
    官上訴則稱：被告始終否認有殺人犯意，毫無悔意，僅因細
    故，即持刀多次刺擊被害人，且被告係遭在場證人吳永松阻
    擋後始悻然離去，顯見其殺意甚堅，事後亦未與被害人家屬
    和解，並獲致諒解。原審維持第一審量處有期徒刑15年之刑
    期，顯然違反比例原則及平等原則，有量刑不當之違法等語
    。
三、惟查：㈠、按刑法上殺人與傷害致人於死之區別，本視加害
    人有無殺人之犯意為斷，被害人所受傷害之程度及部位，固
    不能據為認定有無殺人犯意之唯一標準。但被害人所受傷害
    之程度、部位，及加害人之下手情形如何，於審究犯意方面
    ，仍不失為重要參考資料。換言之，加害人於行為當時，主
    觀上是否有殺人之故意，除應斟酌其使用之兇器種類、攻擊
    之部位、行為時之態度、表示外，尚應深入觀察其與被害人
    之關係、衝突之起因、行為當時所受之刺激、下手力量之輕
    重，被害人受傷之情形及行為人事後之態度等各項因素綜合
    加以研判。原判決基此而於理由內詳敘如何依據證人林宇弘
    、曾志良、吳永松、林偉皓、曾楹家分別於警詢或偵、審中
    之證言，及卷附之各項現場監視紀錄及第一審之勘驗筆錄、
    被告行動之路線圖、被害人之傷情、急診及治療紀錄與死亡
    後之相驗、解剖情形，暨相關傷情、解剖及被告行為時精神
    狀況之鑑定報告等證據資料，認定被告事先備妥本案折疊刀
    等兇器之目的，即為向被害人尋仇，且於行為時係向被害人
    重要部位胸部猛刺1 刀，並於胸腔內右轉刀刃，拔出部分刀
    身後，再深刺入被害人之胸膛內，造成被害人因心臟左心室
    前壁和左上肺葉刺創、大量出血而死亡，且其中左前胸壁之
    銳器刺傷創徑深約7.5 到11.5公分之間，左上肺葉之刺創創
    徑深度約4 公分（按本件折疊刀之刀長約25公分，刀刃僅約
    11公分），幾將刀刃全部刺入被害人胸部要害部位。足見被
    告確有殺人之犯罪動機，且刺擊被害人之力道甚猛，具有殺
    人犯意。又被告於行為前雖有飲酒，但經證人曾志良、吳永
    松、陳登萬、林偉皓、曾楹家及翁文山等人於警詢或偵、審
    時證稱被告於案發前、後並無精神狀況異常等情況。再徵之
    被告案發前尚能正常駕駛車輛搭載證人林宇弘及其妻兒，於
    行為後復能駕車從容離開，其間並無任何事故發生。暨經第
    一審將被告送請衛生福利部桃園療養院作精神鑑定結果，亦
    認被告雖符合酒精使用疾患診斷，但無證據顯示其於行為時
    ，受精神症狀或精神疾患影響，其辨識行為違法或依其辨識
    而行為之能力有降低或達不能之程度等情，因而認本件無刑
    法第19條第1 項、第2 項規定之適用。經核於法並無不合。
    ㈡、刑罰之量定，係屬事實審法院得依職權自由裁量之事項
    ，量刑判斷當否之準據，應就判決之整體觀察為綜合考量，
    不可摭拾其中片段，遽予評斷，倘以被告之責任為基礎，說
    明審酌刑法第57條所列事項而為刑之量定，若未逾越法定刑
    度，亦未濫用其權限，即無違法。本件原判決以被告之責任
    為基礎，審酌其與被害人前已認識，因與被害人間前有衝突
    ，遭被害人持酒瓶毆打所生仇怨而為本案；被告持本案折疊
    刀多次刺擊被害人胸膛，致被害人死亡之不可回復結果，被
    害人家屬亦因此遭遇難當之悲痛，被告行為堪屬兇殘；又被
    告為科技大學畢業程度，育有1 名子女，本在製藥廠工作，
    為醫藥業務，收入約新臺幣4 至6 萬元；本案之精神鑑定顯
    示被告「符合酒精使用疾患診斷」、「過往未有憂鬱期、躁
    期，也無精神病症狀，如聽幻覺、被害妄想等」、「鑑定時
    評估也無憂鬱期、躁期症狀或精神症狀，且心理衡鑑顯示智
    能處在正常範圍」之身心狀況；被告未曾經法院為有罪宣告
    之素行；被告雖曾稱欲與被害人家屬調解、賠償，惟迄至原
    審言詞辯論終結時，均未陳報任何具體、可行之調解方案，
    難認確有撫慰被害人家屬之誠。並考量告訴代理人、檢察官
    、被告及其原審辯護人所陳述量刑意見等一切情況，維持第
    一審所為刑之量定。核未逾越法定刑度，亦無濫用其權限，
    係屬原審量刑職權之適法行使，不容任意指為違法。被告及
    檢察官上訴意旨係就原判決已說明之事項及屬原審採證認事
    或量刑職權之適法行使，而為爭執，與法律規定得為第三審
    上訴理由之違法情形，不相適合。其等上訴均不合法律上之
    程式，應予駁回。
據上論結，應依刑事訴訟法第395 條前段，判決如主文。
中    華    民    國   111    年    7     月    14    日
                  刑事第四庭審判長法  官  林  立  華  
                                  法  官  林  瑞  斌  
                                  法  官  王  敏  慧  
                                  法  官  李  麗  珠  
                                  法  官  謝  靜  恒  
本件正本證明與原本無異
                                  書記官
中    華    民    國   111    年    7     月    18    日